【裁判字號】    96,易,3848
【裁判日期】    970121
【裁判案由】    贓物等
【裁判全文】
臺灣高雄地方法院刑事判決              96年度易字第3848號
公  訴  人  臺灣高雄地方法院檢察署檢察官
被      告  戊○○
            丙○○
上  一  人
選任辯護人  施秉慧律師
被      告  甲○○
                    （另案
            丁○○
上列被告等因贓物等案件，經檢察官提起公訴（96年度偵字第
22800、23823 、26902 、29362 號），嗣因被告等就被訴事實
均為有罪之陳述，經本院告知簡式審判程序意旨，並聽取當事人
之意見後，本院合議庭裁定由受命法官獨任依簡式審判程序審理
，判決如下：
    主  文
戊○○犯牙保贓物罪，累犯，處有期徒刑陸月，減為有期徒刑參
月，如易科罰金，以新台幣壹仟元折算壹日。
丙○○犯故買贓物罪，處有期徒刑肆月，減為有期徒刑貳月，如
易科罰金，以新台幣壹仟元折算壹日。
甲○○犯教唆頂替罪，累犯，處有期徒刑肆月，減為有期徒刑貳
月，如易科罰金，以新台幣壹仟元折算壹日。
丁○○犯頂替罪，處有期徒刑參月，減為有期徒刑壹月又拾伍日
，如易科罰金，以新台幣壹仟元折算壹日。
    事  實
一、戊○○前因贓物及肅清煙毒條例案件，經本院、台灣高等法
    院高雄分院分別判處有期徒刑4 月、13年，並定應執行有期
    徒刑13年2 月確定，於民國95年2 月15日因縮刑期滿執行完
    畢；甲○○前因竊盜及毒品危害防制條例案件，經本院分別
    判處有期徒刑6 月、6 月，並定應執行刑有期徒刑11月確定
    ，於96年3 月31日因縮刑期滿執行完畢出監。
二、戊○○明知曹登輝（公訴人另行偵辦）持有之3 個油罐槽係
    來路不明之贓物【經查係陳乙○○於96年4 月15日晚間10時
    50分許，在高雄市小港區明義國中後方遭竊，共值約新臺幣
    （下同）0000000 元】，竟於96年4 月19日上午8 時許，在
    高雄市○○區○○街90號，牙保予知情之丙○○以總價9700
    00元買受，從中收取佣金30000 元。丙○○隨即於當日上午
    9 時許，以0000000 元轉賣給不知情之莊清雄買受，從中賺
    取97220 元之差價。
三、經警於96年4 月20日在屏東縣鹽埔鄉○○街68號莊清雄經營
    之尚垣企業有限公司查獲上開3 個油罐槽，莊清雄隨即與丙○○聯絡後，由丙○○聯繫戊○○，戊○○遂與曹登輝聯繫
    ，並於96年4 月20日下午，在高雄市○○區○○路，出面教
    唆丁○○頂替竊取陳乙○○上揭油罐槽之犯人，丁○○同意
    後，意圖使竊取上揭油罐槽之人隱避，於當日晚間8 時40分
    ，前往高雄市○○區○○路與沿海路口之麥當勞漢堡店，向
    警方虛偽表示自己係竊取油罐槽之人。嗣因丁○○無法交待
    竊取細節，坦承出面頂罪，再由檢察官調查後得知戊○○涉
    嫌牙保贓物，聲請法院裁定羈押，並拘提甲○○到案，查知
    上情。
四、案經高雄市政府警察局小港分局報請、陳乙○○訴請臺灣高
    雄地方法院檢察署檢察官及檢察官自動檢舉後偵查起訴。
    理  由
一、本件被告戊○○所犯牙保贓物罪、丙○○所犯故買贓物罪、
    甲○○所犯教唆頂替罪及康家偉所犯頂替罪，均係死刑、無
    期徒刑、最輕本刑為3 年以上有期徒刑以外之罪，被告4 人
    於準備程序就前揭被訴事實均為有罪之陳述，經依法告知簡
    式審判程序之旨，並聽取當事人之意見後，本院認無不得或
    不宜改依簡式審判程序進行之處，爰依刑事訴訟法第273 條
    之1 第1 項，合議庭裁定本件由受命法官獨任進行簡式審判
    程序，合先敘明。
二、上開事實，業據被告戊○○、丙○○、甲○○、丁○○4 人
    於本院審理時坦承不諱（本院卷第61、74、86頁），核與證
    人即告訴人陳乙○○警詢指述及偵訊時具結證述上揭油槽遭
    竊及警方查獲之經過（警(一)卷第13至14頁、96偵2738卷第19
    頁）、證人莊清雄警詢陳述及偵訊具結證述其向丙○○購買
    上揭油罐槽之經過（警(一)卷第1 至4 頁、警(二)卷第27頁、96
    偵2738卷第11至12、20至21頁），證人即被告戊○○坦承明
    知上揭油罐槽係曹登輝偷的而仍替曹登輝將上揭油罐槽介紹
    給丙○○買受之過程（警(二)卷第4 至5 頁、96偵23823 卷第
    54至55頁），證人即被告丙○○警詢陳述及偵訊具結證述其
    買受上揭油罐槽之經過（警(一)卷第5 至7 頁、96偵2738卷第
    21至22頁），證人即被告甲○○警詢供述及偵訊時具結證述
    曹登輝透過他找來丁○○出面頂替之經過（警(二)卷第1 至2
    頁、96偵29362 卷第8 至9 頁），證人即被告丁○○警詢陳
    述及偵訊具結證述係甲○○請他出面為他人頂罪之過程（警
    (一)卷第10至12頁、96偵2738卷第24至25頁）等節大致相符，
    並有贓物領據證明1 紙（警(一)卷第16頁）、地磅記錄單及現
    金支出傳票各3 紙（警(一)卷第27至29頁、96偵2738卷第34至
    38 頁） 、搜證照片44幀（警(一)卷第33至55頁）、板台協尋
    受理報案單3 紙（96偵2738卷第4 至6 頁）在卷可證，足認
    被告4 人之自白與事實相符。是本件事證明確，被告4 人上
    開犯行，堪以認定。
三、刑法上之教唆犯，以被教唆者原無犯罪意思，由教唆者之教
    唆始起意實施犯罪行為，為其本質（最高法院30年上字第16
    16號判例要旨參照）。另刑法第164 條第2 項頂替罪所保護
    之客體係國家搜索權、裁判權，屬國家法益，行為人有使犯
    人藏匿或隱避之意圖，而出面頂替者，即足使真正犯罪之人
    逍遙法外，使真實難予發現，影響訴訟程序之進行或發生不
    正確之結果，妨害國家搜索權、裁判權之行使，自已成立本
    罪，係屬即成犯。故本件被告甲○○明知被告丁○○非實際
    行竊前揭油罐槽之人，仍介紹被告丁○○出面向警方佯稱其
    為行竊之人，意圖使實際行竊之人隱避而頂替，被告丁○○
    明知本身並未參與行竊前揭油罐槽之犯行，卻出面意圖頂替
    他人之犯罪，縱嗣後經警方詢問後察覺有異，改口坦承係出
    面替他人頂替犯罪情事，自無法卸免其罪責。核被告戊○○
    所為，係犯刑法第349 條第2 項之牙保贓物罪；被告丙○○
    所為，係犯刑法第349 條第2 項之故買贓物罪；被告甲○○
    所為，係犯刑法第164 條第2 項、第29條之教唆頂替罪；被
    告丁○○所為，係犯刑法第164 條第2 項之頂替罪。犯人自
    行隱避，在刑法上既非處罰之行為，則教唆他人頂替自己以
    便隱避，當然亦在不罰之列（24年上字第4974號）。揆諸前
    揭意旨，曹登輝應不另構成教唆頂替罪嫌，公訴人認被告甲○○與曹登輝間，就教唆丁○○頂替犯行部分，互有犯意之
    聯絡及行為分擔，為共同正犯，容有誤會。被告戊○○、甲○○2 人分別有如事實欄所列之前科紀錄，5 年內分別故意
    再犯前述有期徒刑以上之罪，為累犯，均應依法加重本刑至
    2 分之1 。
四、爰審酌被告戊○○前有贓物及肅清煙毒條例經判刑確定且執
    行完畢、被告甲○○前有竊盜及毒品經判刑確定且執行完畢
    、被告丁○○前有公共危險案件經判刑確定且執行完畢（未
    構成累犯），有卷附被告戊○○、甲○○、丁○○之臺灣高
    等法院被告前案紀錄表可佐，素行非佳；被告丙○○則無不
    良前科紀錄，素行尚可。戊○○為圖貪取小利，替曹登輝將
    所盜得之贓物，尋找買主，幫其順利脫手得利，助長盜行，
    丙○○為圖牟取不法利益，明知前揭油罐槽係來路不明之贓
    物，仍加以買受，隨即轉手獲利，甲○○輕易受人之託，即
    教唆丁○○出面頂替他人竊盜犯行，妨害司法機關查緝實際
    犯案之人，丁○○為圖獲取不法酬金，即輕易應允他人出面
    頂替犯罪，行為均不足取，本應俱加嚴懲，惟念及戊○○因
    上述牙保贓物之行為僅獲取3 萬元之酬金，施信銘案發後已
    與告訴人達成和解，並賠償損失，有卷附和解書1 紙（96偵
    2738卷第96頁）在卷可稽，甲○○並未獲取任何財物，而丁○○則無證據證明已實際取得曹登輝所約定之報酬20萬元，
    且於警詢時即改口坦承頂替犯罪之事實，及被告4 人犯後均
    知坦承犯行，態度尚佳，及渠等各自犯罪動機、目的、手段
    等一切情狀，各量處如主文所示之刑。又被告4 人上開犯罪
    時間均在96年4 月24日以前，所犯之罪，合於減刑條件，爰
    依中華民國96年罪犯減刑條例第2 條第1 項第3 款、第7條
    規定，分別減為如主文所示並諭知易科罰金之折算標準。
據上論斷，應依刑事訴訟法第273 條之1 第1 項、第299 條第1
項前段，刑法第349 條第2 項、第164 條第2 項、第29條、第47
條第1 項、第41條第1 項前段，中華民國96年罪犯減刑條例第2
條第1 項第3 款、第7 條，判決如主文。
本案經檢察官陳俊秀到庭執行職務。
中    華    民    國    97    年     1    月    21    日
                  刑事第八庭    法  官  曾仁勇
以上正本證明與原本無異。
如不服本判決應於收受本判決後10日內向本院提出上訴書狀，並
應敘述具體理由，如未敘述上訴理由者，應於上訴期間屆滿後20
日內補提理由書狀於本院（均須按他造當事人之人數附繕本）「
切勿逕送上級法院」。
中    華    民    國    97    年     1    月    21    日
                                書記官  王治華
附錄：本案論罪科刑之法條
中華民國刑法第164條
藏匿犯人或依法逮捕拘禁之脫逃人或使之隱避者，處 2 年以下有
期徒刑、拘役或 5 百元以下罰金。
意圖犯前項之罪而頂替者，亦同。
中華民國刑法第349條
收受贓物者，處 3 年以下有期徒刑、拘役或 5 百元以下罰金。
搬運、寄藏、故買贓物或為牙保者，處 5 年以下有期徒刑、拘役
或科或併科 1 千元以下罰金。
因贓物變得之財物，以贓物論。


司法院資訊處製作；財團法人民間司法改革基金會備份。
